臺灣臺中地方法院民事判決
110年度中簡字第2569號
原      告  財團法人汽車交通事故特別補償基金


法定代理人  蕭翠玲  
訴訟代理人  曾立志  
            楊涵鈺  
被      告  陳子徹    


上列當事人間請求償還補償金事件，本院於民國111年2月16日言
詞辯論終結，本院判決如下：
    主      文
一、被告應給付原告新臺幣300,000元，及自民國110年11月9日
    起至清償日止，按週年利率百分之5計算之利息。
二、原告其餘之訴駁回。
三、訴訟費用新臺幣20,800元，其中新臺幣3,120元由被告負擔
    ，餘由原告負擔。
四、本判決原告勝訴部分得假執行。但被告如以新臺幣300,000
    元為原告預供擔保，得免為宣告假執行。
    事實及理由
壹、程序事項　
一、原告之法定代理人原為許永欽，嗣於訴訟中變更為蕭翠玲，
     並經其聲明承受訴訟，有第8屆董事暨第6屆監察人第30次
    聯席會議紀錄1紙為憑（見本院卷第173頁），依民事訴訟法
    第170條及第175條第1項規定，核無不合，應予准許。
二、被告經合法通知，未於言詞辯論期日到場，核無民事訴訟法
    第386條所列各款情事，依原告聲請，由其一造辯論而為判
    決。
貳、實體部分：
一、原告主張：
　　被告於民國109年8月14日，駕駛車牌號碼000-0000號自用小
    客車，沿臺中市中區三民路內側車道往中山路方向行駛，行
    經臺灣大道1段與三民路口時，本應注意車前狀況並遵守燈
    光號誌或交通指揮人員之指揮，而依當時並無不能注意之情
    事，竟疏未注意進入該路口，適訴外人顏清哲（下稱顏清哲
    ）徒步沿興中街方向由三民路往平等路方向行走，亦行至前
    揭交岔路口，車輛行人發生碰撞，致顏清哲受有頭部外傷併
    顱內出血及顱骨折，經送往臺中醫院院急救後，仍於同年月
    日5時5分死亡。又被告於本件車禍發生時未投保強制汽車責
    任保險，而顏清哲之繼承人已依強制汽車責任保險法之規定
    ，向原告申請本件車禍事故之補償，原告並已依法給付渠等
    喪葬費用新臺幣（下同）30萬元，及精神慰撫金170萬元，
    合計200萬元之死亡給付補償金。爰依強制汽車責任保險法
    第42條第2項及侵權行為規定，代位向被告請求償還補償金
    等語。並聲明：被告應給付原告200萬元，及自起訴狀繕本
    送達被告翌日起至清償日止，按年息5%計算之利息。
二、被告則未於言詞辯論期日到場，亦未提出任何書狀作何聲明
    及陳述。
三、本院之判斷：
　㈠原告上開主張，業據提出道路交通事故當事人登記聯單、現
    場圖、初步分析研判表、臺灣臺中地方檢察署相驗屍體證明
    書、強制汽車責任保險資訊作業中心「汽、機車傳送日查詢
    回覆結果」、補償金理算書、匯出款明細、汽車交通事故特
    別補償基金收據暨行使代位權告知書（見本院卷第19-39頁
    ）等件資料為證，並有道路交通事故現場圖、道路交通事故
    調查報告表(一)(二)、道路交通事故肇事逃逸追查表、調查
    筆錄、道路交通事故現場圖測繪草圖及道路交通事故初步分
    析研判表、補充資料表、道路交通事故現場照片等件附卷可
    資佐證。是本院依調查證據之結果，堪認原告上開主張，應
    屬真實。 
  ㈡按汽車、機車或其他非依軌道行駛之動力車輛，在使用中加
    損害於他人者，駕駛人應賠償因此所生之損害；不法侵害他
    人致死者，被害人之父、母、子、女及配偶，雖非財產上之
    損害，亦得請求賠償相當之金額；不法侵害他人致死者，被
    害人之父、母、子、女及配偶，雖非財產上之損害，亦得請
    求賠償相當之金額，民法第191條之2、第192條第1項及第19
    4條分別定有明文。次按本法所稱汽車，係指公路法第2條第
    8款規定之汽車及行駛道路之動力機械；另第38條及第49條
    所稱之機車，亦為公路法第2條第8款所定義之汽車；為使汽
    車交通事故之受害人均能依強制汽車責任保險法規定獲得基
    本保障，應設置汽車交通事故特別補償基金；汽車交通事故
    發生時，請求權人因事故汽車為未保險汽車，未能依本法規
    定向保險人請求保險給付者，於本法規定之保險金額範圍內
    ，向特別補償基金請求補償；特別補償基金於給付補償金額
    後，得代位行使請求權人對於損害賠償義務人之請求權。但
    其所得請求之數額，以補償金額為限，復為強制汽車責任保
    險法第5條第1項、第2項、第38條第1項、第40條第1項第2款
    、第42條第2項所明定。經查：
　⒈被告所駕駛之肇事車輛，因於本件車禍事故發生時未投保強
    制汽車責任保險，而本件汽車交通事故受害人顏清哲之繼承
    人即顏清雄、林顏秀美、顏敬惠及顏秀娟業依強制汽車責任
    保險法第40條第1項第2款之規定向原告請求補償，原告並已
    給付顏清雄、林顏秀美、顏敬惠及顏秀娟補償金各50萬元，
    業經認定如上。是原告自得於給付補償金額後代位行使顏清
    雄、林顏秀美、顏敬惠及顏秀娟等人對於被告之侵權行為損
    害賠償請求權。
　⒉就原告請求喪葬費用30萬元部分，業據原告提出強制汽車責
    任保險殯葬費用項目及金額表、南部福座牌位使用權買賣契
    約書、南部福座永久使用權狀等件（見本院卷第201、217、
    219頁）為證。依上開收據，雖僅可知有支出顏清哲之福座
    牌位、使用管理費用共96,000元。然按當事人已證明受有損
    害而不能證明其數額或證明顯有重大困難者，法院應審酌一
    切情況，依所得心證定其數額，民事訴訟法第222條第2項定
    有明文。本院審酌現今社會一般家庭之殯葬事宜，均委由坊
    間之禮儀社代為籌辦，原告雖僅提出福座牌位及其使用管理
    費之費用證明，惟衡情，喪葬費用除上開費用外，尚有靈柩
    停放期間費用（如大體冰櫃租金、道士或和尚之誦經費用、
    祭奠用之飯菜、水果及冥紙等），棺木費用、火葬費用等，
    惟因每一家庭之經濟狀況及預算有所不同，本院審酌上情，
    認原告請求之喪葬費用，依現今社會一般常情以30萬元計算
    為合理；且未逾越強制汽車責任保險殯葬項目及金額所定之
    最高上限，有金融監督管理委員會94年5月5日金管保四字第
    09402561341號函及其附件在卷可憑（見本院卷第199、201
    頁），是原告請求被告給付上開數額，洵屬有據。
　⒊就原告請求精神慰撫金170萬部分：
　　原告雖已給付受害人顏清哲之遺屬即顏清雄、林顏秀美、顏
    敬惠及顏秀娟等人補償金各50萬元，惟前揭4人係受害人顏
    清哲之兄弟姊妹，渠等非屬民法第194條所定受害人之父母
    、子女或配偶之請求權人，依法對被告應無非財產上即精神
    慰撫金之損害賠償請求權。準此，受害人之繼承人對被告並
    無上開民法所定之相關請求權，則原告自亦無代位向被告請
    求之餘地，是原告此部分之請求，無法無據，不應准許。
  ㈢又查原告對於被告之損害賠償請求權，係屬未定給付期限之
    金錢債權，則依民法第229條第2項、第233條第1項前段、第
    203條規定，原告請求自起訴狀繕本送達被告之翌日即110年
    11月9日（見本院卷第155、165頁之本院公示送達證書）起
    至清償日止，按週年利率5％計算之遲延利息，為有理由，應
    予准許。
四、綜上所述，原告依侵權行為及代位之法律關係，請求被告給
    付原告30萬元，及自110年11月9日起至清償日止，按週年利
    率百分之5計算之利息範圍內，為有理由，應予准許；逾此
    範圍之請求，為無理由，應予駁回。
五、本判決原告勝訴部分，係適用簡易程序所為被告敗訴之判決
    ，依民事訴訟法第389條第1項第3款規定，應依職權宣告假
    執行。另為衡平被告之利益，爰依同法第392條第2項規定，
    依職權宣告被告預供擔保後，得免為假執行。
六、本件訴訟費用額確定為20,800元（即裁判費20,800元），依
    民事訴訟法第79條，命兩造按主文第三項所示負擔。
中    華    民    國    111    年    3    月     9    日
                  臺灣臺中地方法院臺中簡易庭
                                法  官  陳佩怡
以上為正本，係照原本作成。
如不服本判決，應於送達後二十日內，向本院提出上訴狀並表明
上訴理由，如於本判決宣示後送達前提起上訴者，應於判決送達
後二十日內補提上訴理由書（須附繕本）。如委任律師提起上訴
者，應一併繳納上訴審裁判費。
中    華    民    國    111    年    3    月     9    日
                                書記官  許千士